【裁判字號】    98,交聲,3668
【裁判日期】    981019
【裁判案由】    交管條例聲異
【裁判全文】
臺灣板橋地方法院交通事件裁定        98年度交聲字第3668號
原處分機關  交通部公路總局臺北區監理所
受處分人即
異  議  人  甲○○
上列受處分人因違反道路交通管理處罰條例案件，對於交通部公
路總局臺北區監理所民國九十八年九月八日所為之處分（原處分
案號：北監營裁字第裁40-DB0000000號），聲明異議，本院裁定
如下：
    主  文
異議駁回。
    理  由
一、聲明異議意旨略以：受處分人即異議人甲○○遭警方逕行舉
    發於民國九十七年十月十三日下午五時三十四分許，駕駛所
    有之車號M8Z-963號重型機車，行經桃園縣龜山鄉○○路○
    段有「駕車行經有燈光號誌管制之交岔路口闖紅燈」之違規
    行為，嗣被裁處罰鍰新臺幣（下同）四千五百元，並記違規
    點數三點。惟異議人未收到原舉發通知單，卻在一年後收到
    本件裁決書。為此，請求鈞院撤銷原處分云云。
二、按受處分人不服道路交通管理處罰條例第八條所定主管機關
    所為之處罰者，得於接到裁決書之翌日起二十日內，向管轄
    地方法院聲明異議，道路交通管理處罰條例第八十七條第一
    項定有明文。次按交通法庭認聲明異議不合法律上之程式，
    且無從補正者，應以裁定駁回之，道路交通案件處理辦法第
    十八條亦定有明文。
三、經查：
  (一)按送達，於應受送達人之住居所、事務所或營業所為之；於
    應送達處所不獲會晤應受送達人時，得將文書付與有辨別事
    理能力之同居人、受僱人或應送達處所之接收郵件人員；送
    達，不能依前二條規定為之者，得將文書寄存送達地之地方
    自治或警察機關，並作送達通知書兩份，一份黏貼於應受送
    達人住居所、事務所、營業所或其就業處所門首，另一份交
    由鄰居轉交或置於該送達處所信箱或其他適當位置，以為送
    達。前項情形，由郵政機關為送達者，得將文書寄存於送達
    地之郵政機關，行政程序法第七十二條第一項前段、第七十
    三條第一項、第七十四條第一項及第二項亦分別定有明文。
    又處理違反道路交通管理事件有關文書送達之程序，依行政
    程序法之規定，違反道路交通管理事件統一裁罰基準及處理
    細則第五條亦定有明文。揆諸前揭法條規定，有關違反道路
    交通管理事件裁決書之送達，自應適用行政程序法有關文書
    送達之程序。
  (二)綜上說明，就本件異議人聲明異議之違規事實及處罰係原處
    分機關於九十八年九月八日製開北監營裁字第裁40-DB00000
    00號違反道路交通管理事件裁決書（下稱裁決書）所作成之
    裁決，並由郵政機關於九十八年九月十日送達於異議人當時
    所設籍之戶籍地即臺北縣樹林市○○街十四號四樓，惟因於
    該應送達處所不獲會晤應受送達人即異議人、同居人、受僱
    人或應送達處所之接收郵件人員，故將本件裁決書寄存送達
    地之郵政機關，並作送達通知書兩份，一份黏貼於應受送達
    人住所門首，另一份置於該送達處所信箱或其他適當位置，
    以為送達一節，此有本件裁決書、送達證書及司法院電子閘
    門戶役政資訊連結作業系統之異議人個人基本資料查詢結果
    單各一紙在卷可憑，且異議人於九十七年十月十三日闖紅燈
    之違規行為起迄今所登記之駕籍地及車號M8Z-963 號重型機
    車之車籍地均為臺北縣樹林市○○街十四號四樓，此亦有司
    法院電子閘門公路監理車籍查詢系統車號查詢重型機車車籍
    單及證號查詢汽車駕駛人單各一紙在卷可參。再者，異議人
    亦未曾依「公路監理電腦系統車輛車籍及駕駛人駕籍增設『
    通信地址』欄位作業注意事項」之規定，向原處分機關或相
    關公路監理機關申請增設通信地址一情，亦經本院向原處分
    機關查證明確，有本院辦理刑事案件電話記錄查詢表一紙在
    卷可憑，且異議人於聲明異議狀中亦載明其確實居住於上開
    戶籍地址無誤，此亦有聲明異議狀一份在卷可考。準此，自
    可認異議人於原處分機關製開本件裁決書當時別無留存其餘
    居所以供原處分機關作為送達本件裁決書之依據，則原處分
    機關前揭對於本件裁決書之送達程序當為合法，自無違法或
    不當之程序瑕疵可言。從而，足認本件裁決書業早於九十八
    年九月十日合法送達（按本件送達期間係於行政程序法施行
    後〔九十年一月一日〕，是依行政程序法第七十二條第一項
    前段規定，送達應向受送達人之住居所、事務所或營業所為
    之。又九十二年二月七日新修正之民事訴訟法第一百三十八
    條第二項規定「寄存送達，自寄存之日起，經十日內發生效
    力。」惟是項送達之效力，行政程序法第一章第十一節送達
    之規定，並無準用之規定，則關於民事訴訟法第一百三十八
    條第二項寄存送達之生效日期，自不在準用之列〈高雄高等
    行政法院九十四年度訴字第七二０號裁定意旨可資參照〉）
    。則本件異議人如對原處分機關所為之本件裁決不服欲提起
    聲明異議，依照前開法條說明，其二十日之合法提出聲明異
    議期間即自九十八年九月十一日（即本件裁決書合法生送達
    效力之翌日）起算至九十八年九月三十日止，而異議人戶籍
    地位在臺北縣樹林市○○街十四號四樓，與原處分機關之間
    （原處分機關之機關地址：臺北縣樹林市○○路二四八巷七
    號），依法院訴訟當事人在途期間標準第四條第一項第一款
    規定，不扣除在途期間，故以九十八年九月三十日為期間末
    日。從而，異議人遲至九十八年十月二日，逾期始向原處分
    機關提起本件之聲明異議，有原處分機關收文章日期蓋印於
    聲明異議狀一紙可參，則本件異議人提起聲明異議之時點，
    早已逾二十日之法定期間，則其聲明異議顯然不合法律上程
    式，且無從補正，揆諸前揭說明，自應將異議人之異議駁回
    。
據上論斷，應依道路交通管理處罰條例第八十七條第二項，道路
交通案件處理辦法第十八條，裁定如主文。
中    華    民    國    98    年    10    月    19    日
                  交通法庭    法  官  林家賢
如不服本裁定，應於裁定送達後五日內向本院提出抗告狀（應附
繕本），抗告於臺灣高等法院。
                              書記官  林政良
中    華    民    國    98    年    10    月    19    日


司法院資訊處製作；財團法人民間司法改革基金會備份。
